【裁判字號】    95,再抗,31
【裁判日期】    950908
【裁判案由】    聲明異議等
【裁判全文】
臺灣高等法院民事裁定                  95年度再抗字第31號
聲  請  人  甲○○
上列聲請人因債權人日盛國際商業銀行股份有限公司與債務人丁
○○、乙○○、丙○○、戊○○等間拍賣抵押物強制執行事件，
聲明異議及聲請停止執行，聲請人對於中華民國94年10月31日本
院94年度抗字第2497號確定裁定，聲請再審，本院裁定如下：
    主  文
聲請駁回。
聲請費用由聲請人負擔。
    理  由
一、本院94年10月31日94年度抗字第2497號裁定以：(一)原法院90
    年度執字第20310號執行債務人戊○○前以聲請人甲○○無
    權占有執行標的物即台北市○○○路○段82號15樓房屋（下
    稱系爭房屋）為由，依民法第821條、侵權行為、不當得利
    等法律關係，訴請甲○○將系爭房屋交還戊○○及其他共有
    人，經本院90年度上易字第75號判決勝訴確定，甲○○對其
    無權占有系爭房屋已無法爭執。該強制執行事件即有強制執
    行法第99條第2項規定之適用。原執行法院於92年10月3日下
    午前往系爭房屋執行點交，當場諭知聲請人先行將貴重物品
    自行處理保管，除債務人丁○○幫忙將聲請人較重要之物品
    取走外，聲請人並無做任何處理，執行法院將系爭屋內之動
    產造具清冊，當場經拍定人與債務人簽名，交拍定人保管在
    案，執行法院得依強制執行法第100條第2項規定拍賣聲請人
    之動產而提存其價金。聲請人甲○○向執行法院聲請停止執
    行，而非向民事庭聲請停止執行之裁定，核與強制執行法第
    18 條第2項規定不符，執行法院以94.8.10裁定駁回其聲明
    異議及聲請，並無不合，因而駁回聲請人對執行法院94.8.
    10裁定之抗告。(二)、另執行法院以94.8.9通知聲請人對其所
    有動產（即點交日，因聲請人對其所有動產不作任何處理，
    執行法院諭將該動產交予拍定人暫付保管，並通知聲請人領
    回，聲請人不依限領回，執行法院依強制執行法第100條第2
    項規定處理）拍賣最低價格陳述意見，聲請人並未提出意見
    及可資證明動產市價之有關文件，其於抗告狀泛指鑑價公司
    鑑價不公，為不可取。
二、聲請人對本院上開確定裁定，聲請再審意旨略以：
(一)、聲請人為上開執行事件之第三人，且聲請人於執行法院查封
    前即以共有人之身分占有系爭房地，執行法院何能強制點交
    ？其謂依強制執行法第99第2項對聲請人為強制執行是明顯
    錯誤。
(二)、聲請人提出本院90年度上易字第75號民事判決理由證明聲請
    人是系爭房地之共有人，並於92年5月31日到庭應訊說明與
    債務人丙○○之協議及共有關係，惟本院上開確定裁定卻謂
    聲請人對無權占有已無法爭執，其裁定自有相互矛盾。
(三)、本院上開確定裁定謂：「原執行法院於94年8月9日通知抗告
    人對於其所有動產之拍賣最低價格陳述意見，以作為核定拍
    賣最低價額之參考時，抗告人並未提出意見及可資證明動產
    市價之有關文件，‧‧‧」。惟當天聲請人確有到場，此有
    證人李文群、陳金蔭得予證明，惟洪股書記官發出94年8月9
    日之通知後，於當日反問聲請人到場做什麼？且不讓聲請人
    陳述意見，怎能謂聲請人未表示意見？爰依民事訴訟法第
    496條第1項第1款、第2款、第13款及第497條等規定聲請再
    審等語。
三、茲審酌本件聲請再審是否有理由：
(一)、民事訴訟法第496條第1項第1款部分：
    按民事訴訟法第496條第1項第1款適用法規顯有錯誤，係指
    確定判決（裁定）就事實審法院所確定之事實而為法律上之
    判斷，有適用法規顯有錯誤之情形。
    查本院上開確定裁定，認聲請人對其係無權占有系爭房屋，
    已不得爭執，則其認該強制執行事件有強制執行法第99條第
    2項規定之適用，自無民事訴訟法第496條第1項第1款之再審
    事由。
(二)、民事訴訟法第496條第1項第2款部分：
    按民事訴訟法第496條第1項第2款所謂判決（裁定）理由與
    主文顯有矛盾，係指判決（裁定）依據當事人主張之事實，
    認定其請求或對造抗辯為有理由或無理由，而於主文為相反
    之諭示，且其矛盾為顯然者而言。
    查本院上開確定裁定於理由項下，認聲請人之抗告為無理由
    ，而於主文諭示駁回其抗告，自無民事訴訟法第496條第1項
    第2款之再審事由。
(三)、民事訴訟法第496條第1項第13款部分：
    按民事訴訟法第496條第1項第13款所謂當事人發見未經斟酌
    之證物或得使用該證物，係指在前訴訟程序不知有該證物，
    現始知之，或雖知有此而能使用，現始得使用者而言。且所
    謂證物，不包含證人在內。聲請人以有證人李文群、陳金蔭
    得證明其有於94.8.9到執行法院，指摘本院確定裁定有民事
    訴訟法第496條第1項第13 款之再審事由，亦無理由。
(四)、民事訴訟法第497條部分：
    聲請人未於訴狀敘明有何民事訴訟法第497條聲請再審之具
    體情形，其主張本院確定裁定有民事訴訟法第497條再審事
    由，亦無理由。
四、綜上所述，本院原確定裁定並無再審聲請人主張之再審事由
    ，本件聲請應予駁回。爰裁定如主文。
中    華    民    國    95    年    9     月    8     日
                    民事第八庭
                        審判長法  官  吳景源
                              法  官  連正義
                              法  官  滕允潔
正本係照原本作成。
不得再抗告。
中    華    民    國    95    年    9     月    11    日
                              書記官  黃麗玲


司法院資訊處製作；財團法人民間司法改革基金會備份。
